臺灣高等法院刑事判決　　　　　　　　94年度上重訴字第63號
　　上　訴　人　臺灣桃園地方法院檢察署檢察官
　　被　　　告　乙○○
　　選任辯護人　陳正旻律師
　　上　訴　人
　　即　被　告　甲○○○○○○.
　　選任辯護人　文　聞律師
　　　　　　　　鄭懷君律師
　　　　　　　　周奇杉律師
上列上訴人等因被告等違反毒品危害防制條例等案件，不服臺灣
桃園地方法院94年度重訴字第7號，中華民國94年5月27日第一審
判決（起訴案號：臺灣桃園地方法院檢察署93年度偵字第14906
號），提起上訴，本院判決如下：
    主  文
上訴駁回。
    事  實
一、甲○○○○○○ MICHAEL WERNER（下稱MICHAEL）係德國籍之外國
    人，其明知海洛因為毒品危害防制條例管制之第一級毒品，
    亦係行政院依懲治走私條例第2條第4項所公告「管制物品項
    目及其數額」甲項第4款之管制進出口物品，不得運輸及私
    運，惟因經濟困窘，其伊朗籍之成年友人MOHAMED知情後，
    乃詢問其願否為一中國籍之成年男子自泰國運輸第一級毒品
    海洛因來臺，以賺取美元（下同）10,000元之報酬，MOHAME
    D則抽取其中3,000美元作為介紹費，MICHAEL竟萌生貪念予
    以應允，該中國籍男子即遣另一尼泊爾籍之成年男子及MOHA
    MED前來，指示MICHAEL將第一級毒品海洛因私運來臺後，應
    住進臺北市之「福華飯店」，並以飯店所裝設之電話告知MO
    HAMED其投宿之房間號碼，再由MOHAMED轉知同夥之臺籍成年
    男子託人前來取走第一級毒品海洛因，並交付約定之報酬10
    ,000 美元。謀議既定，MICHAEL遂與上開中國籍、尼泊爾籍
    、臺籍之成年男子，及MOHAMED共同基於運輸及私運屬管制
    進出口物品之第一級毒品海洛因進入國內之犯意聯絡與行為
    分擔，由MOHAMED及該尼泊爾籍之成年男子，於民國（下同
    ）93年9月19日12時許，攜帶藍色行李箱1只，該行李箱蓋之
    夾層內則藏放以黑色膠帶纏繞複寫紙包裹已用塑膠袋裝妥之
    第一級毒品海洛因1包，至泰國曼谷交予MICHAEL，MICHAEL
    即持該行李箱前往曼谷機場搭乘同日13時50分許之中華航空
    公司CI694班次班機，於同日18時許30分許抵達桃園中正國
    際機場，而將上揭管制進出口之第一級毒品海洛因私運入境
    。嗣MICHAEL於通關時經財政部臺北關稅局人員當場查獲，
    並扣得其所運輸之第一級毒品海洛因1包（含外包裝之塑膠
    袋1只，空包裝重427.92公克，海洛因驗後淨重2067.9公克
    、純度83.43 %、純質淨重1725.25公克），及該中國籍男子
    所有供私藏夾帶俾運送第一級毒品海洛因所用之藍色行李箱
    1只，MICHAEL乃帶同員警至臺北市「福華飯店」866號房，
    待不知情之白牌計程車司機乙○○（原審另為無罪之諭知，
    詳後述），在彰化市火車站受前述之不詳臺籍成年男子委託
    ，持裝有百元美鈔100張（即10,000美元）之信封袋1個，及
    與本案無關之黑色行李箱1只，於同日22時5分許進入該房間
    欲交予MICHAEL時，為警當場查獲，又扣得該臺籍男子所有
    供本案運送第一級毒品海洛因所用之百元美鈔100張，而悉
    上情。
二、案經內政部警政署航空警察局移送臺灣桃園地方法院檢察署
    檢察官偵查起訴。
    理  由
壹、上訴人即被告MICHAEL部分：
一、訊據被告MICHAEL對於上揭時地運輸並私運第一級毒品海洛
    因入境等事實均坦承不諱（見本院94年9月26日準備程序筆
    錄、94年10月19日審判程序筆錄），且有現場照片4張、臺
    北關稅局稽查組X光檢查儀注檢行李報告表影本、臺北關稅
    局扣押貨物運輸工具收據暨搜索筆錄影本、旅客入出境紀錄
    查詢表影本、行李託運掛牌影本及機位劃位表影本各1份在
    卷可稽，並有供運輸毒品所用之藍色行李箱1只及百元美鈔
    100張扣案足佐。而扣案之由被告挾帶入境之白色粉末，經
    送法務部調查局鑑定結果，亦檢出含有第一級第6項毒品海
    洛因成分，驗後淨重2067.9公克（空包裝重427.92公克）、
    純度83.43%、純質淨重1725.25公克等情，則有該局93年11
    月10日調科壹字第080008344號鑑定通知書1紙附卷為憑。依
    此，足徵被告MICHAEL上開自白確與事實相符，本件事證明
    確，被告MICHAEL之犯行堪以認定，應依法論科。
二、核被告MICHAEL私自將第一級毒品海洛因由泰國運抵臺灣之
    所為，係犯毒品危害防制條例第4條第1項之運輸第一級毒品
    罪及懲治走私條例第2條第1項之私運管制物品進口罪。被告
    MICHAEL與MOHAMED及上開中國籍、尼泊爾籍、臺籍之成年男
    子，就所犯上開各罪間有犯意聯絡及行為分擔，均為共同正
    犯。其運輸過程中非法持有海洛因之低度行為為運輸之高度
    行為所吸收，不另論罪。又被告以一行為觸犯前揭二罪名，
    為想像競合犯，應依刑法第55條之規定，從一重之運輸第一
    級毒品罪處斷。至辯護人雖另辯稱：被告MICHAEL為警查獲
    後，除已供出其毒品來源即伊朗籍男子MOHAMED外，當晚更
    配合警方查緝，帶同警方至臺北市「福華飯店」，依原先預
    定之方式與MOHAMED連繫，而將該毒品來源集團前來取貨之
    成員即同案被告乙○○一舉成擒，並得以追查該集團在臺之
    其他成員，應依毒品危害防制條例第17條規定減刑云云，然
    按毒品危害防制條例第17條規定：「犯第4條第1項至第4項
    、第5條第1項至第4項前段、第6條第1項至第4項、第7條第1
    項至第4項、第8條第1項至第4項、第10條或第11條第1項、
    第2項之罪，供出毒品來源，因而破獲者，得減輕其刑。」
    ，亦即除供出來源外，尚須因而破獲者，始有依該條裁量減
    輕之餘地，而被告MICHAEL固配合警方至指定交貨地點，查
    獲持裝有百元美鈔100張之信封1個及黑色行李箱1只前來交
    付之被告乙○○，惟經本院調查結果，並無證據足資證明被
    告乙○○就本案犯行，與該集團之MOHAMED等人間，有何犯
    意聯絡及行為分擔（詳如後述），且警員亦未因此破獲任何
    毒品來源，自無適用上開規定減刑之餘地，故辯護人此部分
    所辯尚不足採，併予敘明。
三、原審以被告MICHAEL罪證明確，適用毒品危害防制條例第4條
    第1項、第18條第1項前段、第19條第1項，懲治走私條例第2
    條第1項、第11條，刑法第11條前段、第28條、第55條、第
    37條第1項、第95條之規定，審酌被告MICHAEL無任何前科紀
    錄，有本院被告全國前案紀錄表可考，足見其在臺素行尚可
    ，犯罪之動機係因經濟困窘，運輸扣案之第一級毒品海洛因
    入境，並非為供己販賣營利，涉案程度雖較其他共犯輕，然
    被告貪圖10,000美元之報酬，干犯法紀，運輸毒品入境，所
    輸入之第一級毒品海洛因驗後淨重多達2067.9公克，如流入
    市面，對國人身心健康戕害不小，情節非屬輕微，惟念其犯
    後坦承犯行，態度良好等一切情狀，量處被告MICHAEL無期
    徒刑，併依法宣告褫奪公權終身。又以被告MICHAEL為德國
    籍之外國人，於入境本國時犯運輸毒品重罪，依刑法第95條
    之規定，諭知於刑之執行完畢或赦免後，驅逐出境。另敘明
    扣案第一級毒品海洛因一包（驗後淨重2067.9公克、純度83
    .43%），係屬查獲之毒品，應依毒品危害防制條例第18條第
    1項前段之規定，宣告沒收銷燬之。而用以包裝第一級毒品
    海洛因之塑膠袋1只（重427.92公克，雖因包裝上開第一級
    毒品而與之密切接觸，然既經鑑定機關就之與毒品分別鑑析
    其重量，有前開法務部調查局鑑定通知書可憑，足證該塑膠
    袋與毒品並無不可分離之關係）、夾藏私運海洛因之藍色行
    李箱1只、擬交予被告MICHAEL之百元美鈔100張，則分別為
    MOHAMED、尼泊爾籍成年男子、臺籍成年男子等共犯所交付
    ，供本件運輸毒品犯罪所用之物，此據被告MICHAEL及乙○
    ○於審理時供明在卷，可認亦屬該等共犯所有，均依同條例
    第19條第1項規定，對同屬共犯之被告MICHAEL宣告沒收，又
    上開物品既經扣案，自無全部或一部不能沒收之情形，即毋
    庸依同條項之規定諭知如全部或一部不能沒收時，追徵其價
    額。復敘明未扣案已纏繞黑色膠帶之複寫紙1套，係MOHAM
    ED等共犯所有，供包裹掩飾上開海洛因之用，亦屬夾藏私運
    海洛因所用之物，應併依同條例第19條第1項規定對被告MIC
    HAEL宣告沒收之，如不能沒收時，應追徵其價額。另以查扣
    之NOKIA廠牌行動電話1具，雖係被告MICHAEL所有，惟其於
    93年9月20日警詢時即供承：住進「福華飯店」房間後，係
    以該飯店之電話總機幫伊轉接聯絡在泰國之友人MOHAMED，
    請他聯絡人前來取貨等語，顯見該行動電話非供運輸毒品聯
    絡之用；而扣案之黑色行李箱1只，係供被告MICHAEL回程時
    收納隨身衣物；另未扣案之信封袋1個，則僅用以裝置上開
    百元美鈔，俱難認與本件犯罪直接有關，依法均不予宣告沒
    收。再被告MICHAEL雖自承運輸第一級毒品海洛因後，可得
    報酬10,000美元，因尚未實際取得，自無庸對之宣告沒收。
    另被告使用泰國至臺北之機票，已消費使用而無價值，且非
    直接供本件犯罪所用或所得之物，亦不得宣告沒收。其認事
    用法，均無不合，量刑亦屬適當，被告MICHAEL上訴主張原
    審量刑過重，指摘原判決不當，為無理由，應予駁回。
貳、被告乙○○部分：
一、公訴意旨另以：被告MICHAEL於本案查獲後，帶同員警前往
    臺北市「福華飯店」866號房內，當場又查獲受該運輸毒品
    集團成員，以新臺幣一萬元為報酬自彰化北上臺北，向被告
    MICHAEL收受第一級毒品之被告乙○○，並於被告乙○○口
    袋中起出美金一萬元扣案。因認被告乙○○所為，亦犯毒品
    危害防制條例第4條第1項之運輸第一級毒品罪嫌及懲治走私
    條例第2條第1項之私運管制物品進口罪嫌云云。
二、按犯罪事實應依證據認定之，無證據不得認定犯罪事實。又
    不能證明被告犯罪者，應諭知無罪之判決，刑事訴訟法第15
    4條第2項、第301條第1項分別定有明文。又刑事訴訟法上所
    謂認定犯罪事實之證據，係指足以認定被告確有犯罪行為之
    積極證據而言，該項證據自須適合於被告犯罪事實之認定，
    始得採為斷罪資料；而認定不利於被告之事實，須依積極證
    據，苟積極證據不足為不利於被告事實之認定時，即應為有
    利於被告之認定，更不必有何有利之證據。至刑事訴訟上證
    明之資料，無論其為直接證據或間接證據，均須達於通常一
    般之人均不致於有所懷疑，而得確信其為真實之程度，始得
    據為有罪之認定，若其關於被告是否犯罪之證明未能達此程
    度，而有合理性懷疑之存在，致使無從形成有罪之確信，根
    據「罪證有疑，利於被告」之證據法則，即不得遽為不利被
    告之認定；其以情況證據斷罪時，尤須基於該證據在直接關
    係上所可證明之他項情況事實，本乎推理作用足以確證被告
    有罪，方為合法，不得徒憑主觀上之推想，將一般經驗上有
    利被告之其他合理情況逕予排除，此有最高法院30年度上字
    第816號、76年度臺上字第4986號判例意旨可資參照。
三、檢察官認被告乙○○涉犯上開犯嫌，無非係以證人MICHAEL
    指訴被告乙○○前來交付10,000美元及行李箱，被告乙○○
    亦自承其受不詳之人委託前來交付10,000美元，且被告MICH
    AEL挾帶入境之白色粉末，經鑑定確為第一級毒品海洛因，
    復有上揭法務部調查局鑑定通知書1紙在卷，為主要論據。
    訊據被告乙○○固坦認於上揭時、地，經警查獲其攜扣案之
    黑色行李箱1只及裝有10,000美元之信封袋1個，欲交予被告
    MICHAEL等情不諱，惟堅詞否認有何運輸第一級毒品海洛因
    進口之犯行，辯稱：伊係以駕駛自用小客車攬客之白牌計程
    車司機，伊於93年9月19日9時許，在彰化火車站攬客時，有
    一操臺語、年約40幾歲之男子，前來詢問願否於中午前自彰
    化出發將一行李箱送至臺北，再等候指示送達地點，可得車
    資新臺幣10,000元，伊應允後，該男子即交付黑色行李箱一
    只及車資新臺幣10,000元予伊，並互留行動電話號碼，伊中
    午自彰化出發，尚順道搭載張任萱等親人北上，迨同日20時
    或21時許，始撥電詢問該男子為何等這麼久，未幾，該男子
    即來電指示伊將箱子及箱內信封袋送至「福華飯店」866號
    房交付，但並未要求伊帶回其他行李箱，伊為賺取車資，始
    代送上開物品至指定房間，並不知此舉與私運毒品海洛因有
    關等語。
四、經查：
（一）關於被告乙○○警詢筆錄證據能力之說明：
    1.按刑事訴訟法第100條之1規定：「訊問被告，應全程連續
      錄音；必要時，並應全程連續錄影。但有急迫情況且經記
      明筆錄者，不在此限。筆錄內所載之被告陳述與錄音或錄
      影之內容不符者，除有前項但書情形外，其不符之部分，
      不得作為證據。」此乃憲法人權保障之具體化措施，因之
      ，訊問被告其筆錄之製作，應依循上揭程序為之，其有違
      反此一程序規定者，該筆錄記載即不得採為判決基礎，換
      言之，即應摒棄於被告犯罪事實認定之依據。
    2.查被告乙○○自93年9月20日0時48分起至同日2時止，在
      航空警察局刑警隊所製作之警詢筆錄，固載明：「（員
      警問：你因何至該飯店866號房接運毒品？何人唆使？有
      無酬勞？）被告乙○○答：因為我是受託於一位不知名之
      男子至該飯店8樓取行李箱（內藏有海洛因毒品），而代
      價是新臺幣一萬元。」；「（員警問：該不知名之男子
      於何時？何處？委託你至該飯店接運毒品？）被告乙○○
      答：他是在昨日（19日）早上在彰化市火車站附近，主動
      問我是否願意到臺北接運一客人之行李箱，而代價是新臺
      幣一萬元，所以我才答應他的。」；「（員警問：該男
      子何時通知你至福華飯店8樓866號房接運毒品？他總共與
      你聯絡幾次？你有無主動與他聯絡？）被告乙○○答：他
      在昨日中午12時許曾跟我聯絡說一定要北上臺北辦他交代
      之事，另於昨晚約21時30分許他又打我之行動電話要我立
      即至臺北福華飯店8樓866號房將空行李箱及白色信封袋交
      給該住宿之房客，並拿取該房客所交付之物品（毒品）後
      ，他會在20日零時許在彰化市火車站等我將該物品交付給
      他，．．」等字句（參見偵查卷第10頁背面至第11頁），
      惟被告乙○○則否認其於警詢時曾供承該不詳臺籍男子有
      指示渠須攜回何等物品，且經原審於94年4月25日播放該
      次警詢錄音帶勘驗結果，被告乙○○於警詢過程中亦僅供
      承其受託將黑色行李箱及信封袋送至該男子指定之「福華
      飯店」866號房，從未明確供述該男子另有指示渠需接回
      他人交付之物品，更無任何對話內容顯示，被告乙○○曾
      提及其與該男子有何相約在彰化市火車站轉交運回物品之
      情事，此有原審勘驗筆錄及所附錄音帶譯文在卷可考，是
      被告乙○○上開警詢筆錄雖經錄音，然該筆錄所載被告乙
      ○○就其係前往查獲地接貨部分之供述，既與錄音之內容
      不符，依法無證據能力，自不得採為被告乙○○不利之證
      據。
（二）被告乙○○於93年9月19日22時5分許，持裝有10,000美元
      之信封袋1個及黑色行李箱1只，甫進入臺北市「福華飯店
      」866號房間，即發現房內有警察，繼而遭警逮捕等情，
      業據證人即同案被告MICHAEL於原審審理時證述：被告乙
      ○○進入房間後，有拿一有輪子可拖之行李箱，與伊所攜
      行李箱之大小差不多，但顏色不同，就往伊行李箱那邊走
      去，不過房間內也沒有別的路可走，被告乙○○一進入房
      間就看到房內的警察，同時在廁所裡面的那兩個警察也出
      來，就逮捕他等語綦詳，復為被告乙○○於原審當庭所是
      認，固屬實情。然扣案經私運入境之第一級毒品海洛因，
      乃藏放於證人MICHAEL所攜來之藍色行李箱夾層內，既如
      前述，且細繹證人MICHAEL之證述，被告乙○○在該房內
      俱無索取該藍色行李箱之舉動或表示，是該證人MICHAEL
      之證詞，至多僅足證明被告乙○○確有攜10,000美元及黑
      色行李箱一只前往交付而已，尚難以被告乙○○有進入飯
      店房內即推認其知悉該藍色行李箱內藏有上述毒品，並擬
      將之取走，而有共同運輸第一級毒品之犯意。
（三）況被告乙○○於查獲前即以駕駛自用小客車攬客營生（即
      俗稱白牌計程車），查獲當日並曾搭載張任萱、黃美龍、
      黃阿雅及張月霞等親友自彰化北上等節，亦據證人即被告
      乙○○之鄰居郭炳雄於原審94年4月12日審理時，到庭結
      證：伊與被告乙○○是鄰居，從小就認識，被告乙○○開
      白牌車載客，已有一、二年，伊亦經常搭乘，車資則按路
      程之遠近喊價，並非跳表，這二年來被告除開白牌車外，
      未做其他事等語甚詳，並經證人即被告乙○○之堂姪張任
      萱於原審同次審理時，到庭證稱：被告乙○○平日係以駕
      駛自用車攬客，因伊母親經常叫被告的車，伊確定被告於
      93年9月19日曾順道搭載伊、黃美龍、黃阿雅及張月霞等
      四人北上，伊與妹妹張月霞在板橋火車站下車，小表姊在
      中壢下車，二姨媽則在萬華下車，被告於當日12時許即到
      伊彰化家裡，約13時或14時許自伊家裡出發，約同日20時
      許駛抵板橋，是走中山高速公路，因當日係四人同車，故
      能確定日期等語屬實。而被告乙○○既以駕駛自用小客車
      攬客營生，則其除載送客人牟利外，另兼以代客遞送貨物
      或郵件，以賺取運費，衡諸社會一般經驗，亦屬常見，是
      被告乙○○所辯：伊僅受託將黑色行李箱及信封袋，送至
      該臺籍男子所指定之「福華飯店」866號房，以賺取運費
      等語，核與一般白牌計程車之營業內容無悖，尚非全然不
      可採信。又檢察官另質疑被告乙○○單純送貨之報酬高達
      1萬元且未事先收取顯不合情理乙節，惟此尚屬推認臆測
      之詞，依被告乙○○所述該筆報酬除運費外，尚包含了補
      貼其等候時間之費用，而其於受委託時已收取該筆費用，
      被警察查到時，怕被充公所以說尚未拿到云云（見本院94
      年9月26日準備程序筆錄），尚無悖於常情，併予敘明。
（四）另扣案之被告乙○○持用之NOKIA廠牌行動電話1具（門號
      為0000000000）、抄有0000000000行動電話門號之便條紙
      1張，及卷附上開門號0000000000號之通聯紀錄，固足證
      明被告乙○○與0000000000行動電話門號之持用者確有通
      話，然並無渠二人通話之內容可佐，亦難憑以認定其主觀
      上有何運輸毒品之認識。
五、綜上所述，原審以被告乙○○雖有攜10,000美元及黑色行李
    箱1只前往「福華飯店」866號房交付，然並無直接證據足證
    被告乙○○知悉同案被告MICHAEL攜來之藍色行李箱內藏有
    上述毒品，而主觀上確有運輸毒品之認識。是本案依現存證
    據，實難認在客觀上已達於通常一般人均不致於有所懷疑，
    而得確信被告乙○○達犯罪之程度。此外，復查無積極證據
    足認被告乙○○有何檢察官所指之犯行，而諭知被告乙○○
    無罪之判決，經核並無不合，檢察官上訴意旨仍認被告乙○
    ○成立犯罪，指摘原判決不當，為無理由，應予駁回。
據上論斷，應依刑事訴訟法第368條判決如主文 。
本案經檢察官邱美育到庭執行職務。
中　　華　　民　　國　　94　　年　　11　　月　　2 　　日
　　　　　　　　　刑事第十一庭審判長法　官　陳祐輔
　　　　　　　　　　　　　　　　　  法　官　江國華
　　　　　　　　　　　　　　　　　  法　官　楊炳禎
以上正本證明與原本無異。
如不服本判決，應於收受送達後10日內向本院提出上訴書狀，其
未敘述上訴之理由者並得於提起上訴後10日內向本院補提理由書
（均須按他造當事人之人數附繕本）。
                                    書記官  廖素花
中　　華　　民　　國　　94　　年　　11　　月　　2 　　日
附錄：本案論罪科刑法條全文
毒品危害防制條例第4條第1項：
製造、運輸、販賣第一級毒品者，處死刑或無期徒刑；處無期徒
刑者，得併科新臺幣一千萬元以下罰金。
